臺灣嘉義地方法院刑事判決　　　　　　　 94年度易字第264號
公　訴　人　臺灣嘉義地方法院檢察署檢察官
被　　　告　丙○○
　　　　　　　　　　　號
上列被告因詐欺案件，經檢察官提起公訴（九十三年度偵字第一
○二三號），本院判決如下：
    主  文
丙○○幫助意圖為自己不法之所有，以詐術使人將本人之物交付
，處有期徒刑月，如易科罰金，以佰元折算壹日。
    事  實
一、丙○○預見若提供自己金融機構帳戶供他人使用，可能遭利
    用於遂行財產上詐財目的，竟仍不違背其本意，而基於幫助
    他人詐欺取財之犯意，於民國九十三年十一月二十三日至臺
    南區中小企業銀行股份有限公司（以下簡稱臺南企銀）民雄
    分行申請設立0000000000000號之綜合存款帳
    戶使用，嗣於當日至翌日間，在不詳處所，將其在臺南企銀
    民雄分行所開設之前開帳戶存摺、提款卡，交予年籍姓名不
    詳之男子使用，並告知提款卡密碼，供為該男子存提款及匯
    款使用，幫助該男子為詐欺犯行，以作為他人匯入款項之帳
    戶。嗣前述男子冒用丙○○名義，於同年十一月二十四日某
    時，在天堂II網路遊戲中之交易網內，訛稱欲向甲○○兜售
    上開網路遊戲之帳號，甲○○誤信為真而與其達成協議後，
    甲○○依約於同年月二十五日下午一時許前往臺南企銀大林
    分行，將新台幣（下同）三千元匯入丙○○前開帳號內，惟
    事後依照上揭冒用丙○○名義之男子所告知帳號CKL七五九
    號，密碼九三九八號進入天堂II網路遊戲把玩時，卻發現無
    法進入使用，至此始知受騙。而該年籍姓名不詳之男子隨即
    於同日將前開詐得款項提領殆盡，丙○○即以此種方式，幫
    助該男子順利實施詐欺犯行。迨甲○○報警處理，始經警循
    線查獲。
二、案經嘉義縣警察局民雄分局報請臺灣嘉義地方法院檢察署檢
    察官偵查起訴。
    理  由
一、訊據被告丙○○固不否認於前揭時、地，至臺南企銀民雄分
    行開設前開帳戶，惟矢口否認有何幫助詐欺犯行，並辯稱：
    伊於九十三年十一月二十六日或二十七日間，在嘉義縣民雄
    鄉東榮國小附近伊之前租屋處，伊所有之彰化銀行、第一銀
    行、臺南企銀及臺灣銀行的存摺跟提款卡都一併被竊，伊有
    將臺南企銀的提款密碼寫在存款簿的塑膠上，伊確未將帳戶
    提供他人使用云云。惟查：
　（一）被告係於九十三年十一月二十三日與其女友乙○○親赴
　　　　臺南企銀民雄分行開設帳號000000000000
　　　　0號之綜合存款帳戶一事，為被告自承不諱，並經證人
　　　　乙○○到庭結證屬實，且有臺南企銀印鑑卡、被告身分
        證及全民健康保險卡等影本及九十三年十一月二十三日
        至同年月二十五日之帳戶交易明細查詢單在卷可稽（見
        警卷第十九頁至第二十一頁），此部分事實應堪認定。
  （二）前開施行詐騙之人以傳真方式，告知販賣網路遊戲之帳
        號及密碼，並詐騙被害人甲○○三千元之款項等情，業
　　　　據被害人甲○○於警詢時指述綦詳（見警卷第十五頁至
  　　　第十七頁），並有傳真資料及臺南企銀存款憑條、通聯
    　　調閱查詢單、照片、九十三年十一月二十五日之帳戶交
      　易明細在卷可佐（見警卷第十八頁、第二十一頁、第二
        十二頁及第二十五頁至第二十七頁），足認被告前開臺
        南企銀民雄分行之帳戶確供他人向被害人甲○○詐騙金
        錢所用，至屬灼然。
　（三）茲所應審究者乃被告上開臺南企銀民雄分行之帳戶中之
　　　　存摺、提款卡及密碼是否係被告主動交付他人作為詐騙
  　　　之用，抑或遭竊遺失。被告固以前揭情詞置辯。惟依一
　　　　般社會常情，欲使用金融卡領取款項者，須於金融機構
  　　　所設置之自動櫃員機上依指令操作，並輸入正確之密碼
    　　，方可順利領得款項，由此可見，如非帳戶所有人同意
      　、授權而告知金融卡密碼等情況，單純持有金融卡之人
        ，欲隨機輸入號碼而領取款項之機會，以磁條金融卡四
        位密碼為例，每位由○至九，應有○○○○至九九九九
        等不同之組合之設計，不法之人任意輸入號碼而與正確
        之密碼相符者，機率微乎其微，又依常情而論，稍有社
        會歷練、經驗之人，均知金融卡應與其存摺、密碼分別
        保存，或者將密碼牢記心中，而不在任何物體上標示或
        載明密碼，以免徒增帳戶款項遭人持金融卡併同輕易得
        知之密碼盜領款項，被告尚非屬至愚之輩，前揭社會經
        驗常情，亦應為被告所知稔，再者，被告正當青壯年紀
        ，已有相當之社會歷練，其精神、記憶方面之能力，並
        無相關證據可資認定有顯然下降、衰退之情事，且金融
        存款帳戶事關存戶個人財產權益之保障，其與存戶及提
        款卡結合，專有性自屬更高，若落入不明人士手中，極
        易被利用為取贓之犯罪工具，是一般人均有妥為保管以
        防止他人任意使用之認識，如被告前所辯稱存摺及提款
        卡等係遭竊云云屬實，為何被告肯甘冒存摺及提款卡遭
        有心人士作為犯罪工具利用之危險，而遲遲不報案或向
        銀行辦理掛失，此顯悖於一般人管理帳戶之常情。再者
        被告如要存款，早有彰化銀行與第一銀行等帳戶可資使
        用，自無大費周章另申請其他銀行帳號之必要；況據證
        人乙○○到庭證稱：「（被告的房間）是學生套房，有
        電視，沒有冰箱、電話，有音響，是組合音響……」（
        見本院第九十四年十月十三日審判筆錄）既然被告所承
        租的房間內尚有其他值錢之物品，為何小偷僅竊取其存
        摺等物，而不竊取其他物品，此顯然與常情不符；又據
        前開證人證稱：被告發現失竊是下午六點多，然被告在
        警詢時卻供稱是於九十三年十一月二十六日或二十七日
        凌晨一時許下班回家中，發現家中遭竊的（見本院前開
        審判筆錄及警卷第七頁）。可見被告所稱遭竊時間與證
        人之證述不符，且證人亦證稱當天其在被告旁邊，遭竊
        的事是被告告知的等語（見本院前開審判筆錄）。足見
        遭竊之事，純係被告之辯詞，自難採信，是被告應有提
        供前揭存摺、提款卡及告知密碼予他人作為詐欺被害人
        犯罪所用，應堪認定。
　（四）又一般國人向金融機構開設帳戶，並無任何法令限制，
  　　　若係用於存提款之正當用途，大可光明正大自行申請使
    　　用，而帳戶之用途係用來存提款項，一旦有人收集他人
     　 帳戶做不明使用，依一般常識認知，極易判斷乃係該隱
        身幕後之使用人基於使用別人之帳戶，而為存提款，目
        的在於不易遭人循線追查其所為，且不法之徒，利用他
        人帳戶掩護其不法行為中，最常見者不外乎詐騙他人錢
        財，而以帳戶作為犯罪工具；存摺、提款卡等乃個人重
        要物件，一般人不會任意交由他人保管，被告仍將其帳
        戶之存摺、提款卡及重要之提款密碼，全部交予來路不
        明人士使用，被告對該收集帳戶之人可能利用帳戶從事
        詐欺犯罪應可預見其發生，而被告仍願意提供使用，足
        堪認定被告於提供帳戶之時，主觀上有幫助他人詐欺取
        財之故意。
  （五）依被害人甲○○之指述內容，其遭詐欺過程中並未曾直
　   　 接與被告有聯繫或見面談論前揭相關詐欺犯行，是僅能
        證明實際對其等為詐欺犯行者，係年籍姓名不詳之人所
        為。並參酌詐欺犯行中之收受詐欺款項，固屬整個詐欺
        犯行之重要環節，然客觀上收受詐欺款項之方法多端，
        倘由犯罪行為人親自出面收受被害人之詐欺款項，自可
        認定已屬於詐欺犯罪構成要件之行為分擔，然若被害人
        係透過匯款或轉帳之間接方式付出款項，而由犯罪行為
        人收受者，客觀上實係由該銀行業者直接受取財物之交
        付，此與直接由被害人親手交付詐欺款項予犯罪行為人
        ，尚屬有別，是僅提供帳戶讓被害人存入款項之行為，
        性質上僅可認為係詐欺取財構成要件以外之幫助行為，
        尚難遽認係與前述詐欺行為人本於共同犯罪之犯意聯絡
        ，而有參與或分擔向被害人詐欺之犯行。況使用他人帳
        戶犯罪者，本欲利用被告前揭帳戶以隱瞞其自身身分而
        逃避警方追緝，是被告雖可預知使用其帳戶者將利用其
        所交付之提款卡及帳戶等物，供為詐欺等不法犯行，然
        其是否已有將使用帳戶者所實施之詐欺犯行，視為己身
        犯行之共同犯意聯絡，實非無疑。故本案被告固提供其
        存摺、提款卡及密碼予詐欺之人使用之犯行，應僅止於
        幫助詐欺之故意，而為詐欺構成要件以外之行為。
　（六）綜上所述，被告前揭所辯，僅係事後卸責之詞，不足採
  　　　信。本案事證明確，被告幫助詐欺犯行堪以認定，應依
   　　 法論科。
二、按刑法上之幫助犯，係對於犯罪與正犯有共同之認識，而以
    幫助之意思，對於正犯資以助力，而未參與實施犯罪之行為
    者而言（最高法院八十八年度臺上字第一二七○號判決參照
    ）。被告基於幫助之犯意，提供前揭帳戶存摺、提款卡及密
    碼予前開詐欺之人，由該詐欺之人以詐術使被害人甲○○陷
    於錯誤，而轉帳至被告所提供之上揭銀行帳戶，再經由該詐
    欺之人提領，並無證據證明被告有參與詐欺犯行之構成要件
    行為。核被告所為，係犯刑法第三百三十九條第一項幫助詐
    欺取財罪。被告以一提供帳戶之幫助行為，幫助該詐欺之人
    詐取被害人甲○○之財物，僅成立一次幫助犯罪行為。被告
    幫助該詐欺之人犯前開罪名，應依刑法第三十條第二項之規
    定，按正犯之刑減輕之。爰審酌被告提供帳戶供他人犯罪使
    用，所為已影響社會正常經濟交易安全，增加被害人尋求救
    濟之困難，並使犯罪之追查趨於複雜，且尚未與被害人和解
    ，及其犯罪之動機、目的、手段、生活狀況、智識程度暨犯
    罪後否認犯行，飾詞狡辯等一切情狀，量處如主文所示之刑
    ，並諭知易科罰金之折算標準，以示懲儆。至被告交予前開
    詐欺之人之上開帳戶存摺及提款卡等物，雖係供犯罪所用之
    物，但未經扣案，迄今仍未取回，復非義務沒收之物，爰不
    為沒收之諭知，附此敘明。
據上論斷，應依刑事訴訟法第二百九十九條第一項前段，刑法第
三百三十九條第一項、第四十一條第一項前段、第三十條第一項
前段、第二項，罰金罰鍰提高標準條例第一條前段、第二條，判
決如主文。
本案經檢察官李志明到庭執行職務
中　　華　　民　　國　　94　　年　　10　　月　　27　　日
　　              刑事第三庭　審判長法  官  沈福財
                                    法  官  卓春慧
                                    法  官  陳仁智
以上正本證明與原本無異。
如不服本判決，應於判決送達後10日內，向本院提出上訴狀（應
附繕本）。
中　　華　　民　　國　　94　　年　　10　　月　　27　　日
                                　　書記官　李佳惠
附錄本案論罪科刑法條：
刑法第三百三十九條第一項
意圖為自己或第三人不法之所有，以詐術使人將本人或第三人之
物交付者，處五年以下有期徒刑、拘役或科或併科一千元以下罰
金。
